臺灣高雄地方法院刑事判決　　　　　　　　　　　　九十一年度訴字第二五四號
　　公　訴　人　臺灣高雄地方法院檢察署檢察官
　　被　　　告　甲○○
　　被　　　告　乙○○
右列被告等因違反漁業法案件，經檢察官提起公訴（九十一年度偵字第一一五三八號
），本院判決如左：
    主  文
甲○○、乙○○共同違反採捕水產動植物，不得使用麻醉物之規定，各處拘役拾日，
如易科罰金，均以參佰元折算壹日。
扣案之石賓魚參拾隻及蘆藤壹把，均沒收。
    事  實
一、甲○○與乙○○明知採捕水產動植物，不得以使用麻醉物之方式採捕，竟基於共
    同犯意聯絡，於民國九十一年五月二十九日十五時三十分許，渠等將具有麻醉成
    分之蘆藤搗碎後，投入高雄縣六龜鄉荖濃村台二七線荖濃一號橋下溪中，致使水
    中魚類因遭蘆藤所含之物質麻醉後浮出水面而撈捕之，二人並以此方式共捕得石
    賓魚三十隻，嗣經警巡邏該處發現二人形跡可疑向前盤查而當場查獲，並扣得上
    開石賓魚三十隻、水桶一只、蘆藤一把、鐵鎚一支及飼料袋一個等物。
二、案經高雄縣警察局六龜分局報告台灣高雄地方法院檢察署檢察官偵查起訴。
    理  由
一、訊據被告甲○○與乙○○矢口否認有右揭犯行，均辯稱：渠等係在溪中釣魚，看
    到有魚浮在水上，才將之撈上岸，渠等並無以蘆藤捕魚云云。然查：
（一）被告等對於渠等當時在釣魚之情形，供述並不一致。被告乙○○供稱：「（為
      何現場無釣竿？）我放在車內，我先下車到橋下看有無魚，甲○○在車上等我
      發現水裡有很多死魚，我們就一起到橋下檢查，要撿回去吃」等語，然被告甲
      ○○供稱：「（為何現場無釣竿？）我們二人於當日下午一點多到該處，我在
      下游釣魚，乙○○在上游，我不知他做何事，我沒看到，他拿釣竿，我釣很久
      ，只釣到一條魚，就下雨，就收拾釣具放回車上，去找乙○○警察就來了，我
      不知道水桶內為何會有魚：：：」等語（均見九十一年五月三十日訊問筆錄）
      。是被告乙○○供稱甲○○有在車上等伊云云，然被告甲○○供稱伊沒有看到
      乙○○云云，是被告等前開辯稱，即有可疑。
（二）再者，據證人章志強及陳啟鴻即查獲之員警皆證稱查獲當時，僅有被告等在現
      場等情，證人即警員章志強於偵訊時證稱：「當時我們在巡邏，在右開時地發
      現有一輛車子停在橋上，我們就到橋下查看，發現上游有蘆藤，我們懷疑有人
      在毒魚，於是往下游尋找，在不到一百公尺處，就發現被告二人，當時溪邊有
      一水桶，內有三十隻石賓魚，但都被毒死，被告不承認有毒魚，但現場只有被
      告二人：：：」等語（見九十一年六月二十六日之偵訊筆錄）明確；另據證人
      陳啟鴻到庭證稱：「（查獲的情形？）當時我們巡邏經過該處，發現有一部小
      貨車停在橋下，我們就往橋下去找，就看到被告二人，被告二人距離不到二十
      公尺，我們看到他們時約距離五十至一百公尺左右，當時只有他們二人在場，
      沒有其他人。看到他們時，他們正在撿魚。我們看到蘆藤後，我就叫住被告二
      人，請他們過來，我當時有穿制服，可是他們二人還是小跑步要離開，我也有
      鳴哨，可是他們還是沒有過來，之後我就去追他們，追到後，我就先問他們為
      什麼撿魚，他們說有看到魚所以下來撿，他們沒有承認蘆藤是他們放的。在蘆
      藤旁邊有發現被告所有的水桶，內有鐵鎚、石賓魚。被告有承認水桶是他們的
      ：：：」等語（見本院九十一年九月二十六日訊問筆錄）相符。是依證人等之
      證詞，查獲被告等當時渠等正在撿魚，且當時周圍並未發現其他人之蹤跡，衡
      情，倘溪中之蘆藤非被告所等所投入而是他人所為，為何查獲當時無其他人留
      置在現場？佐以被告等均辯稱渠等係為釣魚而至該處，然渠等被查獲時並未發
      現有攜魚具在身邊一事，亦為被告等所不否認，雖被告等辯稱渠等係將魚具放
      置在車內云云，惟被告等既然是為了要釣魚而至現場，又為何未將魚具攜帶於
      身邊？是被告等所辯，顯係卸責之詞。此外，復有蘆藤一把及石賓魚三十隻扣
      案可憑，足見被告等使用麻醉物採捕水產動物之事證明確，渠等上開辯解顯不
      足採信，被告等犯行，應以認定。
二、核被告等所為，均係違反漁業法第四十八條第一項第三款不得使用麻醉物採捕水
    產動植物之規定，而應依同法第六十條第一項處斷。又被告二人，就上開犯行有
    犯意聯絡及行為分擔，為共同正犯。審酌被告等以麻醉物之方式獵捕水產動物，
    破壞自然生態之平衡及物種之多樣性，然念渠等係為供己食用之意，且獵捕之數
    量尚少，侵害情節非大等一切情狀，酌情各量處如主文所示之刑，並均諭知易科
    罰金之折算標準，以示懲儆。扣案石賓魚三十隻，現仍存放於高雄縣政府，並未
    滅失，此經證人柯新武於偵訊時證述甚詳（九十一年六月二十六日偵訊筆錄），
    復有高雄縣警察局六龜分局贓物認領收據一紙附卷可稽，及扣案之蘆藤一把，係
    被告等使用麻醉物採捕之水產動物及所用之漁具，爰併依漁業法第六十八條之規
    定宣告沒收。至扣案之水桶一只、鐵鎚一支及飼料袋一個等物，被告乙○○於警
    訊時供稱為其所有，然上開物品非違禁物且非專供本件犯罪所用或所得之物，故
    均不另宣告沒收，附此敘明。
據上論斷，應依刑事訴訟法第二百九十九條第一項前段，漁業法第六十條第一項、第
四十八條第一項第三款、第六十八條，刑法第十一條前段、第二十八條、第四十一條
第一項，罰金罰鍰提高標準條例第二條，判決如主文。
本案經檢察官劉仲慧到庭執行職務。
中      華      民      國    九十一    年    十一      月    二十九    日
                                    臺灣高雄地方法院刑事第五庭
                                        審判長法  官吳永宋
                                              法  官    林家賢
                                              法  官    張茹棻
右正本證明與原本無異。
如不服本判決，應於判決送達後十日內，向本院提出上訴狀。
                                              書記官    李忠霖
中      華      民      國    九十一    年    十一      月    二十九    日
附錄法條
漁業法第四十八條
採捕水產動植物，不得以左列方法為之：
一、使用毒物。
二、使用炸藥或其他爆裂物。
三、使用電氣或其他麻醉物。
為試驗研究目的，經中央或直轄市主管機關許可者，不受前項之限制。
漁業法第六十條
 (罰則 (一) )
違反第四十八條第一項各款規定之一者，處五年以下有期徒刑、拘役或併
科新台幣十五萬元以下罰金。
違反主管機關依第四十四條第一款、第二款所為之公告事項者，處三年以
下有期徒刑、拘役或科或併科新台幣十五萬元以下罰金。
